【裁判字號】    94,交易,253
【裁判日期】    950926
【裁判案由】    過失傷害
【裁判全文】
臺灣桃園地方法院刑事判決             94年度交易字第253號
公  訴  人  臺灣桃園地方法院檢察署檢察官
被      告  甲○○
                    國民
上列被告因過失傷害案件，經檢察官聲請簡易判決處刑（93年度
偵字第14506號），本院改依通常程序審理，判決如下：
    主  文
甲○○無罪。
    理  由
壹、程序部分
    按檢察官聲請以簡易判決處刑之案件，經法院認為有第451
    條之1 第4 項但書之情形者，應適用通常程序審理，刑事訴
    訟法第452 條定有明文。本件檢察官原聲請簡易判決處刑，
    本院分案以93年度桃交簡第1948號案件審理。經本院認有刑
    事訴訟法第451 條之1 第4 項但書不宜簡易判決處刑之情事
    ，改依通常程序審理，合先敘明。
貳、證據能力之部分
一、被告以外之人審判外之陳述
  (一)按被告以外之人於審判外之言詞或書面陳述，除法律有規定
    者外，不得作為證據。被告以外之人於審判外之陳述，雖不
    符前4 條（指刑事訴訟法第159 條之1 至第159 條之4） 之
    規定，而經當事人於審判程序同意作為證據，法院審酌該言
    詞陳述或書面陳述作成時之情況，認為適當者，亦得為證據
    。刑事訴訟法第159 條第1 項、第159 條之5 第1 項，分別
    定有明文。至非屬供述證據之其他文書證據或物證，基於刑
    事訴訟法第159 條係兼採直接審理原則及傳聞法則（立法理
    由參見），而「同意性法則」亦屬採直接審原則國家之共通
    例外法則，是類推上述同意性法則之意旨，當事人既不爭執
    ，本院又認具證據能力不致侵害當事人權利，而具相當性者
    ，同具證據能力。
  (二)查被告對於檢察官所提出之證人即告訴人丙○○、證人管彥
    良、高華聰等人，於審判外之陳述筆錄，及其他文書證據，
    如行政院衛生署新竹、桃園醫院診斷證明書，桃園縣政府警
    察局道路交通事故初步分析研判表、證明書，現場相片等，
    均不爭執證據能力，本院亦查無證據證明該等證據有不法取
    得之情事，致影響真實性，是該等審判外筆錄及文書具相當
    之可信性，依據及類推適用前述「同意性」之傳聞法則例外
    規定，被告以外之人於審判外之陳述，及其他文書均具證據
    能力。至鑑定人於審判外製作之鑑定書，依法亦屬被告以外
    之人審判外之陳述，惟其性質較特殊，且刑事訴訟法第159
    條第1 項之立法理由，曾未附具理由，而將之列為傳聞法則
    之例外，本院認為雖同有上述同意性法則之適用，惟有另為
    詳細說明之必要。
二、臺灣省桃園縣區車輛行車事故鑑定委員會鑑定意見書、臺灣
    省車輛行車事故覆議鑑定委員會94年9 月14日0000000000號
    號鑑定意見函，及中央警察大學95年7月28日鑑定書：
  (一)按法院或檢察官得囑託醫院、學校或其他相當之機關、團體
    為鑑定，或審查他人之鑑定，並準用（刑事訴訟法，以下同
    ）第203 條至第206 條之1 之規定；其須以言詞報告或說明
    時，得命實施鑑定或審查之人為之。第163 條第1 項、第
    166 條至第167 條之7 （交互詰問相關規定）、第202 條（
    鑑定人應於鑑定前具結）之規定，於前項由實施鑑定或審查
    之人為言詞報告或說明之情形準用之。刑事訴訟法第208 條
    第1 、2 項定有明文。此即所謂「機關（團體）鑑定」之制
    度。另按證人、鑑定人依法應具結而未具結者，其證言或鑑
    定意見，不得作為證據。刑事訴訟法第158 條之3 ，定有明
    文。又依據同法第186 條第1 項前段、第202 條規定，除法
    律有特別規定定外，證人、鑑定人於陳述或鑑定前，原則上
    均應具結，以符法律明定之調查證據程序，始符嚴格證明法
    則。有疑問者，刑事訴訟法第208 條可否解釋為同法第202
    條之特別規定，因而排除同法第158 條之3 之適用，使得並
    無具結之機關（團體）鑑定，具有證據能力？實務多數見解
    似採肯定說，實務操作上向來將「機關鑑定」與所謂「自然
    人鑑定」區分，認為後者依據同法第202 條應為具結，而前
    者因為修正前本條規定，並無必須命實際為鑑定之人為具結
    之明文，亦無準用同法第202 條之規定，實務因而認為，於
    囑託機關鑑定時，縱未命該醫院實際為鑑定之人簽名蓋章及
    具結，仍不得任意指為採證違背法則（最高法院75年台上字
    第5555號判例）。又修正後即現行本條第1 項雖增訂「得命
    實施鑑定或審查之人，以言詞報告或說明」之規定，並且於
    同條第二項明定實施鑑定或審查之人為言詞報告或說明，「
    準用第202 條（即應具結）」之規定。解釋上前述實務見解
    所認為「機關鑑定無庸具結」之見解仍未因本條修正而改變
    ，僅係法院或檢察官命實施鑑定或審查者以言詞報告或說明
    時，「準用」應具結之規定。本院以為，不論修正前或後之
    規定，解釋上均未排除機關鑑定，其實際實施鑑定者，仍應
    具結之規定，換言之，刑事訴訟法第202 條之規定仍應「適
    用」於機關鑑定，理由如下：
  １所謂「機關鑑定」之制度，係立法者授權法院或檢察官於選
    任個別自然人實施鑑定之外，亦得囑託具公信力之專業機關
    、團體進行鑑定，但這並不表示鑑定人即為「機關、團體」
    ，而非自然人，蓋司法機關通常無法確知某特定自然人具有
    某特定專業知識能力，惟可以囑託該特定專業機關團體為鑑
    定，該機關團體自僅得委由機關團體中之某位或某幾位特定
    自然人實施鑑定，機關或團體本身無可能為鑑定人，例如囑
    託「車輛行車事故鑑定委員會」為鑑定機關，該委員會自均
    係由機關內具特定專業交通知識之人擔任此鑑定任務，此時
    鑑定人仍為「車輛行車事故鑑定委員會之特定專業人員」，
    而非「車輛行車事故鑑定委員會」該機關，如係專業之學術
    機構為機關鑑定，當亦係該機構內具此專業知識者所為之鑑
    定，解釋上該等專業人員（無論機關編制內或委外之專業人
    士）當然應依刑事訴訟法第202 條之規定具結，豈能僅因為
    其任職於或受委託於某機關、團體，即因而免除具結之義務
    （相同見解，請參見林鈺雄教授，刑事訴訟法，上冊總則編
    ，2004年9 月，4 版，第486 頁）。
  ２不論修正前並無「準用」第202 條之明文，或修正後規定，
    鑑定後以言詞報告或說明時，始「準用」該條之規定，正突
    顯出鑑定人應具結，本係「直接適用」刑事訴訟法第202 條
    之結果，自無再藉由同法第208 條「準用」之餘地。現行第
    208 條第2 項之「準用」規定，應係錯誤規定，解釋上直接
    適用同第202 條即可，至少該準用規定之適用，應採目的性
    限縮之適用態度，解釋上應與同法第208 條第1 項為體系解
    釋，係指「機關或團體」該「法人本身」不用具結，如當事
    人對於機關（團體）出具之鑑定結果不爭執，即令實際實施
    鑑定之自然人未於該機關（團體）出具之鑑定書中具結，該
    鑑定書仍具證據能力，惟如當事人任一方有所爭執時，即應
    命實際鑑定之自然人到庭陳述或報告，此時該特定人應係於
    製作書面鑑定書，即「鑑定後」具結，所以與第202 條所規
    定「鑑定前」之具結尚有不同，所以立法者規定「準用」之
    。
  ３按鑑定之經過及其結果，應命鑑定人以言詞或書面報告。刑
    事訴訟法第206 條第1 項定有明文。刑事訴訟法第159 條第
    1項之立法理由因而認為鑑定人之鑑定報告書，不受傳聞法
    則之限制，而具證據能力。惟鑑定報告書通常係鑑定機關（
    鑑定人）於審判外所製作之書面，其屬審判外之陳述性質，
    甚為明確，同法第206 條第1 項之規定，旨在規範鑑定人就
    其鑑定之經過及結果，得以言詞或書面之方式陳述而已，亦
    即解釋上到庭之鑑定人得以言詞陳述，並輔以書面、圖表等
    文字說明，不應以曲解本條，反使得鑑定人免除其到庭接受
    調查程序之義務（相同見解參見陳運財教授，傳聞法則之理
    論與實踐，月旦法學雜誌，第97期，第103 頁以下）。足見
    該條項立法理由尚值商榷。解釋上機關鑑定若果如實務多數
    見解，一方面認為實際實施鑑定之人無庸具結，一方面又援
    用前述錯誤的立法理由，認為機關鑑定書為傳聞法則之例外
    ，具有證據能力，則當事人無從詰問鑑定人，其結果係同時
    架空嚴格證明法則、傳聞法則及直接審理原則，並嚴重侵害
    被告之訴訟權。是解釋上透過具結之擔保，至少可以免除侵
    害人民訴訟權之疑慮，並且適用刑事訴訟法第208 條第2 項
    之例外規定時，應採目的性擴張之態度，解釋上除經當事人
    同意，或另符合第159 條之1 以下之例外規定，否則，即令
    曾經鑑定人於審判外具結，該鑑定書仍無證據能力，原則上
    均應傳喚實際實施鑑定之人到庭，於審判庭經具結後，由當
    事人針對鑑定之程序及內容等事項詰問之，如此被告憲法上
    之訴訟權始足獲得確保，該鑑定書始取得證據能力。
  (二)查本院基於公平正義及對被告之利益有重大關係事由，斟酌
    被告、被害人之主張，依職權先後函請臺灣省桃園縣區車輛
    行車事故鑑定委員會、臺灣省車輛行車事故覆議鑑定委員會
    及中央警察大學完成三次鑑定，三次鑑定機關所為之鑑定（
    意見）書，均屬審判外之鑑定陳述，依前述說明及本院所建
    立之證據法則，兩次鑑定（意見）書本均不具證據能力。惟
    當事人對於上揭鑑定（意見）書之證據能力均不爭執，是兩
    次鑑定（意見）書，因另符同意性、相當性之要件而均具證
    據能力。
三、被告審判外之陳述筆錄
  (一)按被告之自白，非出於強暴、脅迫、利誘、詐欺、疲勞訊問
    、違法羈押或其他不正之方法，且與事實相符者，得為證據
    。被告陳述其自白係出於不正之方法者，應先於其他事證而
    為調查。該自白如係經檢察官提出者，法院應命檢察官就自
    白之出於自由意志，指出證明之方法。刑事訴訟法第156 條
    第1 項、第3 項分別定有明文。本院以為，此等規定係在保
    障被告陳述之「意志決定及意志活動自由」，如被告之陳述
    非屬自白之性質，而僅係不利，或甚至有利於被告之陳述，
    如檢察官提出作為證據，基於相同意旨，仍應受前述證據能
    力之限制。
  (二)查被告對於公訴檢察官提出其警詢及偵查訊問筆錄之證據能
    力均不爭執，本院亦查無明顯事證足證檢、警機關於製作該
    等筆錄時，有對被告施以不正方法訊問製作之情事，是被告
    審判外之陳述係出於任意性，具證據能力。
參、證明力部分
一、公訴意旨（略以）：甲○○於民國93年3 月10日中午駕駛車
    牌號碼5L-4931 號自用小客車，沿桃園縣蘆竹鄉新興村桃園
    大圳產業道路，由蘆竹往桃園方向行駛，於同日12時50分許
    行經蘆竹鄉新興村4 鄰新興22-2號前時，本應注意車前狀況
    ，並隨時採取必要之安全措施，且汽車超車時應與前車保持
    半公尺以上之間隔超過，詎疏未注意及此，適丙○○騎駛車
    牌號碼YAQ-682 號重型機車搭載管彥良行駛於前方同向車道
    ，甲○○超越丙○○騎駛之機車時，因未保持安全距離，不
    慎發生擦撞，丙○○及管彥良因而摔落路邊溝渠，致丙○○
    受有右側股骨複雜性骨幹骨折之傷害。因認被告涉有刑法第
    284 條第1 項前段之過失傷害罪嫌等語。
二、公訴檢察官認被告涉有前述罪嫌，無非係以被告之警詢筆錄
    ；以及證人即告訴人丙○○於警詢、偵訊中之指訴；證人管
    彥良、高華聰等人於警詢、偵訊中之證述；行政院衛生署新
    竹、桃園醫院診斷證明書各一紙；桃園縣政府警察局大園交
    通分隊所製作道路交通事故調查報告表、道路交通事故現場
    圖、道路交通事故初步分析研判表、事故現場相片9 幀等為
    證。並據此推論被告違反道路交通安全規則第94條第3 項、
    第101 條第5 款，汽車超越前車時未注意車前狀況及保持安
    全距離，以致肇事，顯有過失，而認被告之過失行為與被害
    人之受傷間，具有相當因果關係。
三、按被告未經審判證明有罪確定前，推定其為無罪。犯罪事實
    應依證據認定之，無證據不得認定犯罪事實。不能證明被告
    犯罪者，應諭知無罪之判決。刑事訴訟法第154 條第1 項、
    第2 項，及同法第301 條第1 項前段，分別定有明文。再按
    刑事訴訟上證明之資料，無論其為直接證據或間接證據，均
    須達於通常一般之人均不致有所懷疑，而得確信其為真實之
    程度，始得據為有罪之認定，若其關於被告是否犯罪之證明
    未能達此程度，而有合理之懷疑存在時，致使無從形成有罪
    之確信，在刑事訴訟「無罪推定」、「罪疑唯輕」原則下，
    依據「罪證有疑，利於被告」之證據法則，即不得遽為不利
    被告之有罪認定，最高法院76年台上字第4986號判例意旨曾
    強調此一原則，足資參照。
四、訊據被告甲○○固不否認於公訴意旨所指稱之時、地駕駛汽
    車與被害人騎駛之機車發生擦撞，惟堅決否認有何過失，辯
    稱（略以）：擦撞發生前被害人所騎駛之機車一直在其後方
    ，所駕駛之汽車並未超越被害人騎駛之機車，是被害人自己
    撞到汽車後方倒地等語（參見本院審判卷第50頁）。經核與
    被告之警詢及偵查中筆錄記載相符，是被告所辯被害人係在
    其車後方與之擦撞等語，尚屬一致。另經目擊證人呂學騰於
    簡易程序調查中結證稱（略以）：被害人騎駛機車要超越被
    告駕駛之汽車，因而駛入對向車道，因發現對向有來車緊急
    右閃打滑而跌倒，被害人騎駛之機車並未擦到被告駕駛之汽
    車，我還指責他們為何騎這麼快，（與被害人同車之）管彥
    良爬起來說「因為要超車」等語（參見本院93年度桃交簡第
    1948號卷宗第45頁至第48頁）。而呂學騰確實出現在現場，
    業經證人即現場處理之交通警察謝建杉證述在卷，謝建杉並
    結證稱（略以）：我在車禍現場登記資料，呂學騰主動向我
    提起，說是機車要超車才發生車禍，機車上的兩人及被告應
    該沒有聽到呂學騰向我說的話等語（均參見本院93年度桃交
    簡第1948號卷宗第48頁至第49頁)。 經核證人之證述均與被
    告抗辯其所駕駛之汽車並未超越被害人騎駛之機車等語相符
    ，反證明係被害人之機車要超車始造成擦撞之情。衡酌呂學
    騰、謝建杉與被告及被害人等均素昧平生，更無情誼宿怨，
    且均經具結擔保，並同以交互詰問程序詰問，本院認為證人
    等之證述內容應具有高度之可信性，且謝建杉轉述呂學騰所
    言，係案發時立即之陳述，並經呂學騰本人到庭證述相符，
    自具特別可信，應屬具真實性之傳聞例外。是被告是否如被
    害人所指訴駕駛汽車超越被害人騎駛之機車時，因未保持安
    全距離以致肇事，即非無疑。此更可自與被害人同車，坐於
    機車後座之證人，即被害人之同學管彥良於簡易程序審理中
    ，對於究竟是被告超車造成擦撞被害人丙○○，或丙○○超
    車不慎撞及被告之汽車，竟無法證述明確，而係結證稱（略
    以）：不清楚亦無法確定是誰超誰的車。車禍現場有看見呂
    學騰，呂學騰好像有當面質疑我們騎車太快等語（參見本院
    本院93年度桃交簡第1948號卷宗第51頁至第56頁）。管彥良
    面對本院質疑，究竟有無告以呂學騰「我們要超車」，以及
    有無告訴警察「不干她（指被告）的事」等語，均不敢斬釘
    截鐵回答「從無此事」，而均係回答「我不確定」等語。本
    院以為，以證人管彥良證述時，距案發當日雖近一年，惟發
    生車禍，同學造成嚴重骨折，管彥良自身亦受輕傷，並有警
    察至現場處理，以其學生之身分，此等經驗當非常有，自不
    易遺忘，惟竟不敢否認上述被告及證人等所言，反答以「我
    不確定」等語，足見管彥良係礙於與被害人之同學情誼，又
    不願陷入偽證犯嫌之危險，祇有對此等重要之問題回以不確
    定，以兼及其面對人情與法律之兩難，當可想像，另輔以證
    人即現場處理之警員乙○○於簡易程序中結證稱（略以）：
    被告汽車右後側有遺留一條由後往前之刮擦痕跡，這是我在
    現場看到的印象，因為是由後往前，可以確定機車速度比汽
    車速度快，而判斷是機車要超越汽車造成的痕跡，不是汽車
    要超車造成的等語（參見本院93年度桃交簡第1948號卷宗第
    31頁）。是本件應係被害人超車，應可推論。至此本案現存
    供述證據中，唯一得以證明係被告之汽車超車者，僅餘被害
    人之指訴一項，考量被害人於本案事實認定具有高度之利害
    關係，本院認為應再援據其他證據資料，慎重探究被害人指
    訴之真實性。
五、為探究本案事故之肇事原因，本院斟酌被害人主張依職權先
    後函請臺灣省桃園縣區車輛行車事故鑑定委員會、臺灣省桃
    車輛行車事故覆議鑑定委員會，及中央警察大學，共進行三
    次鑑定。首先，臺灣省桃園縣區車輛行車事故鑑定委員會，
    參據桃園縣政府警察局大園交通分隊所製作之道路交通事故
    現場圖、各階段筆錄與附卷照片等佐證資料，鑑定結果認為
    （略以）：被害人駕駛重機車行經狹路未減速慢行作隨時停
    車之準備，且疏未注意車前狀況為肇事原因，至於被告則無
    肇事因素。有該會94年6 月2 日桃縣行字第0945201410號函
    及所附鑑定意見書各一件附本院93年度桃交簡第1948號卷宗
    可證（卷宗第79頁至第80頁）。嗣被害人具狀表示無法認同
    前揭鑑定意見，聲請再行覆議，本院為求慎重遂再檢卷函請
    臺灣省車輛行車事故覆議鑑定委員會覆議，經該會函復稱（
    略以）：本案因雙方當事人對肇事過程與碰撞情形各執一詞
    ，且肇事後被告小客車已移動現場、缺乏兩車相對碰撞比對
    情形、證人證稱之肇事情形不一，致無法據以研判確認肇事
    實際情形，故肇事實情不明，未便遽予明確覆議等語。有該
    會94年9 月14日府覆議字第0000000000號函及所附鑑定意見
    書各一件附卷足查（參見本院審理卷第34頁）。惟本件偵查
    卷所附「桃園縣警察局道路交通事故初步分析研判表」中依
    據汽車上之括痕，及警詢筆錄記載研判係「A 車超越B 車」
    （即汽車超越機車），而此等鑑定資料及鑑定方法，並未為
    第一次鑑定機關所採用，本院認為對於公平正義有重大關係
    ，並經被害人一再請求調查，遂依職權傳喚製作該分析研判
    表之警員丁○○到庭證述。查丁○○於言詞辯論期日調查證
    據時結證稱（略以）：我沒有到現場，而是參考被告及告訴
    人雙方之警詢筆錄，以及編號第8 、9 號車損相片（附偵查
    卷第45、46頁）顯示汽車上刮痕是由汽車車頭方向往車尾方
    向刮，及由前往後刮，然後再向下刮，往下刮是因為機車在
    擦撞後失衡所造成的，這樣的刮痕一定是汽車車速快於機車
    車速才會造成，又因為被告警詢筆錄說到要超車，所以在分
    析研判表上記載是汽車超越機車等語（參見本院審理卷第65
    頁）。顯然警員丁○○所證述刮痕「由前往後」、「汽車超
    越機車」，與警員乙○○所證述刮痕「由後往前」、「機車
    超越汽車」，適為相反之推論，經檢察官聲請再為鑑定，本
    院以為，至少刮痕究係「由前往後」或「由後往前」此一客
    觀事實，自車損相片應得鑑定，是依職權選任專業鑑定機關
    ，中央警察大學實施第三次鑑定，經本院檢卷函請中央警察
    大學鑑定，該校鑑定比對車損相片顯示，認B 車（指告訴人
    之機車）左側把手不鏽鋼套脫落，及A 車（指被告之汽車）
    右後車葉子板凹損刮痕「由前往後再往下」情形，可說明B
    車左側手把與A 車右後車葉子板處擦撞，「兩車擦撞時A車
    較B 車速度快」等語，並認此等認定結果與現場證人呂學騰
    、管彥良所述相符。是本件汽車之刮痕，應係「由前往後再
    往下」，且擦撞時被告之汽車較告訴人之機車速度為快，應
    可認定。惟須強調者，上述結果未必逕可得出被告之汽車有
    超越告訴人之機車，此可自中央警察大學另詳細自碰撞前車
    輛運行軌跡之推定，先得出被告之汽車與告訴人之機車係同
    向行駛；再自碰撞地點與過程之推定，並參酌被告甲○○之
    偵查筆錄、證人呂學騰、管彥良、乙○○之筆錄，認定被告
    之汽車，及告訴人之機車均係「因超車及閃避對向來車而發
    生擦撞」，並據此推論：「本案事故發生原因為A 車（指被
    告之汽車）涉嫌超車及會車變換行向時未注意其右後來車，
    以及B 車（告訴人之機車）跟隨在A 車後面超車及會車變換
    行向時，未注意車前狀況向右緊急閃避不及，並與A 車發生
    擦撞後左側滑行掉落桃園大圳」。進而得出鑑定結果謂（略
    以）：告訴人丙○○機車「變換行向未注意車前狀況為主要
    肇事原因」，被告甲○○「涉嫌變換行向時未注意右後來車
    」為次要肇事原因。有該校95年7 月28日校鑑科字第095000
    1259號鑑定書一件在卷足查（參見本院審理卷）。惟查依第
    三次鑑定所推論被告之汽車及告訴人之機車係同向行駛，且
    「因超車及閃避對向來車而發生擦撞」，換言之，二人均準
    備超越前方之不明車輛，惟在單線道之道路，因對向突有來
    車，致被告之汽車及告訴人之機車被迫得回原來之車道，而
    因為告訴人之機車始終位於被告汽車之右後方，其欲與被告
    之汽車一同超車，換言之，尚可能有一舉超越被告汽車之準
    備，本應注意須自被告汽車之左側超車始符交通安全規則，
    且使被告得以信賴此風險，惟告訴人之機車卻選擇自被告之
    汽車右側，而與被告汽車欲共同超越其等前方之車輛，告訴
    人此舉已有超車之交通安全規則規定，又未注意與其前方之
    被告汽車保持安全距離，導致二人面臨對向突如其來之來車
    ，時，自僅能選擇速回到原車道上，否則甚有可能與對向來
    車對撞，而此時被告之汽車回到原車道上，自無可能要求被
    告尚須注意自其右後方違規且未與其保持安全距離之機車，
    或甚至即使機車與汽車保有相當距離，惟強令被告之汽車在
    面臨恐與對向來車對撞，如此緊急之情狀下，尚必須注意與
    其右後方，同樣欲往前超車之機車，保持安全距離，豈有期
    待可能？蓋被告汽車欲回到原車道時，如尚須顧及其右後方
    同樣前駛之機車，豈非要求被告之汽車不可回到原車道，而
    選擇與對向來車對撞？當然，被告亦有可能因為大幅度的回
    到原車道，導致迅速與原係與之保持安全距離的告訴人機車
    ，無法再維持其等間之安全距離，致閃避不及而跌倒，惟基
    於罪疑唯輕原則，既有多種可能，而在客觀上已無法確定究
    屬上述何種推論時，自僅能以最有利被告之推論，相信此當
    係第三次鑑定機關何以認為被告是「涉嫌」變換行向時未注
    意右後來車」，蓋此僅係上述各種假設事實選項之一種，而
    非必然之原因。是不論因為無法排除係告訴人自己自始即未
    與被告之汽車保持安全距離，以及自被告汽車之右側超車，
    此等違規行為先行行製造社會所不容許之風險，以及無從強
    求被告在閃避對向來車，回到原車道還須與其後方機車保持
    相當距離，不可擦撞機車之無期待可能性，均無從認定此不
    可容許之風險為被告所製造，而得歸責被告與告訴人之傷害
    間有相當因果關係。至告訴人一再堅持的，擦撞當時汽車車
    速較機車為快，雖為鑑定機關所肯認，惟不排除在被告汽車
    即將碰撞機車時，機車煞車減速而仍擦撞，以及汽車與機車
    同時回到原車道閃避對向來車，而汽車之車速本即較機車為
    快之事實，不論係何者推論，告訴人機車均不應在被告汽車
    之右側選擇超車，且不注意其車前狀況與被告汽車保持安全
    距離之疏失，凡此均無從苛責被告，亦即被告正當駕駛之行
    為自與被害人傷害之結果，無相當因果關係。
六、綜上所述，本院參酌所有證據資料，認被告是否確有如公訴
    意旨所指摘之過失傷害犯行，仍有上述各項合理懷疑非可歸
    責於被告之客觀情狀存在。本院固然同情告訴人所受之傷害
    ，惟刑罰之功能並非謂有人利益受到侵害，就必須是有人受
    到處罰，國家刑罰在乎的是，被告的行為究竟是否具社會非
    難性，而應受處罰並教化，而證人即告訴人基於有利自己之
    立場，堅信自己之記憶及所言屬實，當不能遽以偽證罪相繩
    。基於罪刑法定及嚴格證據原則，依本案現存證據，本院確
    信，實無法證明被告有公訴人所指犯行。此外，本院依職權
    調查本案所呈現及相關之事證範圍，仍查無其他得以排除該
    等合理懷疑，而足認被告確有檢察官所指犯行之證據，不能
    證明被告有罪，依法自應諭知無罪之判決，以示審慎。
據上論斷，應依刑事訴訟法第301條第1項，判決如主文。
本案經檢察官鍾雅蘭到庭執行職務
中    華    民    國    95    年    9    月    26    日
                  臺灣桃園地方法院刑事第六庭
                      審判長法  官  林  孟  宜
                            法  官  崔  秉  君
                            法  官  錢  建  榮
以上正本證明與原本無異。
如不服本判決，應於判決送達後10日內向本院提出上訴狀（應附
繕本），上訴於臺灣高等法院。
                            書記官  劉  寶  霞
中    華    民    國    95    年    10    月    5     日


司法院資訊處製作；財團法人民間司法改革基金會備份。
